【裁判字號】    99,交抗,345
【裁判日期】    990826
【裁判案由】    聲明異議
【裁判全文】
臺灣高等法院高雄分院刑事裁定         99年度交抗字第345號
抗  告  人  交通部公路總局高雄區監理所屏東監理站
代  表  人  乙○○
受處分人    甲○○
上列抗告人因違反道路交通管理處罰條例聲明異議案件，不服臺
灣屏東地方法院中華民國99年6 月30日裁定（99年度交聲字第20
1 號），提起抗告，本院裁定如下：
    主  文
原裁定撤銷，發回臺灣屏東地方法院。
    理  由
一、抗告意旨略以：按「舉發汽車違反道路交通管理事件，以汽
    車所有人為處罰對象者，移送其車籍地處罰機關處理；以駕
    駛人為處罰對象者，移送其駕籍地處罰機關處理；駕駛人未
    領有駕駛執照者，移送其戶籍地處罰機關處理。但有下列情
    形之一者，移送行為地處罰機關處理：一、汽車肇事致人傷
    亡」，違反道路交通管理事件統一裁罰基準及處理細則第25
    條第1 項但書第1 款定有明文。受處分人於99年1 月18日駕
    駛SG5-268 號輕型機車，因未保持前後車車安全距離肇事致
    人受傷，為警舉發後，抗告人依據道路交通管理處罰條例第
    58條第第1 款、第61條第3 項規定，裁處罰鍰新臺幣600 元
    並記違規點數3 點，並無不當，原審裁定「原處分撤銷」，
    並無理由，爰提起抗告等語。
二、原裁定意旨略以：本件依舉發違反道路交通管理事件通知單
    、違反道路交通管理事件裁決書所載受處分人之駕籍地、證
    號查詢汽車駕駛人、個人基本資料查詢結果所顯示之戶籍地
    ，均為「高雄市○○區○○路7 巷10號」，且管轄所站亦顯
    示為「高雄市監理處」（見原審卷第15至17頁），依道路交
    通管理處罰條例第58條第1 款規定，係以駕駛人為其處罰對
    象，自應由異議人駕籍地或戶籍地處罰機關處理，即應由高
    雄區監理處所管轄，原舉發機關竟將之移送未具管轄權限之
    交通部公路總局高雄區監理所屏東監理站，並據以裁罰，於
    法自有違誤。故原處分自應予以撤銷，並依道路交通案件處
    理辦法第20條後段規定，移送有管轄權之機關，另行裁處等
    語。
三、經查：
  (一)本件受處分人甲○○於99年1 月18日14時30分許，在屏東市
    ○○路加工出口區6 號出口，因未保持前後車安全距離之規
    定，因而肇事致對造當事人莊廷鈞受傷，員警予以舉發後，
    嗣經交通部公路總局高雄區監理所屏東監理站依道路交通管
    理處罰條例第58條第1 款、第61條第3 項規定，裁處罰鍰新
    臺幣600 元，並記違規點數3 點之處分，有屏東縣政府警察
    局屏警基字第V00000000 、V00000000 號舉發違反道路交通
    管理事件通知單及交通部公路總局高雄區監理所屏東監理站
    屏監違字第裁82-V00000000、82-V00000000號違反道路交通
    管理事件裁決書、屏東縣政府警察局99年4 月27日屏警交字
    第0990020210號函可憑（見原審卷第6 至9 頁）。
  (二)原審依據舉發違反道路交通管理事件通知單、違反道路交通
    管理事件裁決書所載受處分人甲○○之駕籍地、證號查詢汽
    車駕駛人、個人基本資料查詢結果所顯示之戶籍地，均為「
    「高雄市○○區○○路7 巷10號」，且管轄所站亦顯示為「
    高雄市監理處」，認應由受處分人之駕籍地或戶籍地即高雄
    區監理處管轄，將原處分撤銷，裁定移送高雄市監理處，固
    非無見。惟按汽車肇事致人傷亡者，應移送行為地處罰機關
    處理，違反道路交通管理事件統一裁罰基準及處理細則第25
    條第1 項但書第1 款定有明文。又「法院受理有關交通事件
    ，準用刑事訴訟法之規定」，道路交通管理處罰條例第87條
    第1 項及道路交通案件處理辦法第4 條分別定有明文。又聲
    明異議案件之管轄事項，上開辦法既無特別規定，自應準用
    刑事訴訟法第5 條第1 項規定，由受處分人之違規行為地或
    其住所、居所或所在地之法院管轄（參閱司法院第二廳74年
    7 月17日（74）廳刑一字第550 號函）。本件受處分人甲○
    ○既係在屏東縣違規肇事致人受傷，依上開規定，應排除肇
    事人駕籍地或戶籍地之管轄，由屏東監理站裁罰。原審未查
    本件屬肇事致人受傷案件，致誤認原處分機關無管轄權並據
    以撤銷原所為裁罰處分，即有未洽。原處分機關提出抗告指
    摘原裁定不當，應認為有理由，為兼顧受處分人甲○○之審
    級利益，自應由本院將原裁定撤銷，發回原法院更為適法之
    裁定。
據上論斷，應依道路交通案件處理辦法第26條、刑事訴訟法第41
3條前段，裁定如主文。
中    華    民    國    99    年    8     月    26    日
                    刑事第十庭  審判長法  官 陳中和
                                      法  官 李政庭
                                      法  官 林水城
以上正本證明與原本無異。
本裁定不得再抗告。
中    華    民    國    99    年    8     月    26    日
                                      書記官 蔡佳君

司法院資訊處製作；財團法人民間司法改革基金會備份。
